臺灣高等法院刑事判決
109年度上訴字第441號
上  訴  人  
即  被  告  彭文進


上列上訴人因毒品危害防制條例案件，不服臺灣新竹地方法院10
8年度訴字第837號，中華民國108年11月13日第一審判決（起訴
案號：臺灣新竹地方檢察署108年度撤緩毒偵字第228號），提起
上訴，本院判決如下：
    主  文
上訴駁回。
    事  實
一、彭文進前因施用毒品經觀察、勒戒，執行完畢後5 年內復因
    施用毒品案件，經法院論罪科刑在案。詎未戒除毒癮，仍基
    於施用第一級毒品海洛因、施用第二級毒品甲基安非他命之
    犯意，於民國107年6月29日晚間6時許，在新竹縣○○鄉○○路0
    0巷00號住處，以將海洛因捲入香菸點燃吸食煙霧之方式，
    施用海洛因1次，及將甲基安非他命置入玻璃球內燒烤吸食
    其煙霧之方式，施用甲基安非他命1次。嗣於同日晚間10時3
    0分許，在新竹縣○○鎮○○路○段00號為警查獲，並扣得海洛因
    2包（驗前淨重1.36公克）、甲基安非他命6包（驗前淨重7.
    3929公克）、分裝袋6個，經採集尿液送驗，呈海洛因、甲
    基安非他命陽性反應。
二、案經新竹縣政府警察局竹東分局報請臺灣新竹地方檢察署檢
    察官偵查起訴。
    理  由
壹、證據能力：
    本件認定犯罪事實所引用之證據，皆無證據證明係公務員違
    背法定程序所取得，又檢察官於本院審理時同意作為證據（
    本院卷第68頁），而被告彭文進於原審審理時同意作為證據
    （原審卷第49頁），其於本院審理時經合法傳喚無正當理由
    不到庭，應認無相異之主張，復經審酌該等證據製作時之情
    況，尚無顯不可信與不得作為證據之情形，亦無違法不當與
    證明力明顯過低之瑕疵，且與待證事實具有關聯性，認為以
    之作為證據應屬適當，依刑事訴訟法第158條之4反面解釋及
    第159條之5規定，認均有證據能力。
貳、實體部分：
一、認定犯罪事實之證據及理由：
    上揭事實，業據被告於警詢、偵查及原審審理時坦承不諱（
    臺灣新竹地方檢察署107年度毒偵字第1754號偵查卷宗【下
    稱偵卷】第7至10、52頁反面、98頁正反面、原審卷第48、5
    3頁），並有海洛因2包、甲基安非他命6包、分裝袋6個扣案
    ，及新竹縣政府警察局竹東分局扣押筆錄、扣押物品目錄表
    附卷可資佐證（偵卷第11至15頁）。且被告為警採集之尿液
    ，經以酵素免疫分析法檢驗，及氣相/液相層析質譜儀法確
    認檢驗結果，於海洛因、甲基安非他命之代謝物均呈陽性反
    應（檢體編號：東107148 ），有新竹縣政府警察局竹東分
    局毒品犯罪嫌疑人尿液採驗作業管制紀錄、詮昕科技股份有
    限公司濫用藥物尿液檢驗報告在卷足稽（偵卷第93、94頁）
    。又前開扣案毒品經依氣相層析質譜儀法鑑定結果，確含海
    洛因、甲基安非他命成分，海洛因驗前淨重1.36公克、甲基
    安非他命驗前淨重7.3929公克，亦有法務部調查局濫用藥物
    實驗室107年9月14日調科壹字第10723022450號鑑定書1件、
    詮昕科技股份有限公司藥物檢驗報告7件存卷為憑（偵卷第7
    0至81、90、91、95頁）。以上俱徵被告前揭任意性自白與
    事實相符，堪信為真。綜上，本案事證明確，被告犯行堪予
    認定，應依法論科。
二、論罪：
  ㈠核被告所為，係犯毒品危害防制條例第10條第1項施用第一級
    毒品罪及同條第2 項施用第二級毒品罪。被告因施用海洛因
    、甲基安非他命而持有第一級毒品海洛因、第二級毒品甲基
    安非他命，其持有之低度行為，分別為施用之高度行為所吸
    收，均不另論罪。
  ㈡被告所犯上開二罪，犯意各別，行為互殊，應予分論併罰。
  ㈢被告前因施用毒品違反毒品危害防制條例案件，經臺灣新竹
    地方法院以102年度竹東簡字第65號判處有期徒刑5月確定，
    與另案施用毒品、違反森林法等案件應執行之有期徒刑1年8
    月接續執行，於103年9月10日假釋付保護管束，迄104年9月
    5日保護管束期滿，未經撤銷假釋，視為執行完畢，有本院
    被告前案紀錄表可參（本院卷第33至48頁），其於徒刑執行
    完畢後5 年內故意再犯本件有期徒刑以上之罪，均為累犯。
    審酌被告曾因施用毒品經觀察、勒戒，復多次犯罪入監服刑
    ，執行完畢後，本應認知個人行為之重要性，謹慎自制，竟
    仍再度施用毒品，顯見其自制力薄弱，對於刑罰之反應力仍
    然不足，參酌司法院釋字第775 號解釋意旨，仍應依刑法第
    47條第1項規定，各加重其刑。
三、維持原判決之理由：
  ㈠原審以被告施用第一級毒品、施用第二級毒品罪證明確，予
    以論罪科刑，適用毒品危害防制條例第10條第1項、第2項、
    刑法第47條第1項規定，以行為人之責任為基礎，審酌被告
    已非初犯施用毒品罪，經刑之執行後，猶未能徹底戒絕施用
    毒品之犯行，難認有戒毒改過之決心，原當從重量刑，惟念
    被告犯後坦承犯行，兼衡被告之生活狀況、智識程度，除構
    成累犯之前科紀錄外，尚有其他犯罪素行等一切情狀，分別
    量處有期徒刑9月、有期徒刑5月，並就施用第二級毒品罪部
    分，諭知易科罰金之折算標準。另就沒收部分敘明：扣案海
    洛因2 包（驗前總淨重1.36公克）、甲基安非他命6 包（驗
    前總淨重7.3929公克），與無法析離成分之包裝袋，均依毒
    品危害防制條例第18條第1 項前段規定諭知沒收銷燬，至鑑
    驗用罄之毒品部分，既已滅失，無庸另為沒收銷燬之宣告。
    又扣案分裝袋6 個，係被告所有供犯本案之罪所用之物，依
    刑法第38條第2 項前段規定，諭知沒收。核其認事用法俱無
    不合，量刑亦屬妥適。
  ㈡被告上訴意旨略以：伊於102年後久未接觸毒品，確有悔過之
    意，無奈學識不高，因家庭、感情因素，加上工作、經濟壓
    力，才會再度施用毒品自我麻痺，唯有戒癮治療才能戒除病
    根，為此請求撤銷原判決，從輕量刑。惟按量刑輕重係屬事
    實審法院得自由裁量之職權，並應受比例原則等法則之拘束
    ，非可恣意為之，致礙其公平正義之維護，量刑時苟已斟酌
    刑法第57條各款所列情狀，而未逾越法定刑度，如無偏執一
    端，致有明顯失出失入之恣意情形，上級審法院即不得單就
    量刑部分遽指為不當或違法。經查，本件被告施用毒品犯罪
    ，前經臺灣新竹地方檢察署檢察官以107年度毒偵第1754號
    為附命完成戒癮治療之緩起訴處分，惟被告並未遵期履行，
    甚於緩起訴處分期間再犯施用毒品之罪，致遭撤銷緩起訴處
    分，有刑案系統觀護終結原因表可參（臺灣新竹地方檢察署
    108年度緩字第161號偵查卷宗第15頁），已難見有透過戒癮
    治療戒除毒癮之決心，原審量刑時，已斟酌被告施用毒品之
    犯罪情節、所生危害、犯後態度、智識程度等刑法第57條各
    款所列情狀，核無逾越職權、違反比例原則等不當或違法之
    處。從而，被告猶執前詞指摘原審量刑過重，為無理由，應
    予駁回。
四、被告經本院合法傳喚，無正當理由不到庭，爰不待其陳述，
    為一造辯論判決。
據上論斷，應依刑事訴訟法第368條、第371條，判決如主文。
本案經檢察官陳玉華提起公訴，由檢察官陳正芬到庭執行職務。
中　　華　　民　　國　　109 　年　　3 　　月　　31　　日
                  刑事第三庭    審判長法　官  張惠立
                                      法　官  劉兆菊
                                      法　官  廖怡貞
以上正本證明與原本無異。
施用第一級毒品部分，如不服本判決，應於收受送達後20日內向
本院提出上訴書狀，其未敘述上訴之理由者並得於提起上訴後20
日內向本院補提理由書（均須按他造當事人之人數附繕本）「切
勿逕送上級法院」。
施用第二級毒品部分不得上訴。
                                      書記官  劉芷含  
中　　華　　民　　國　　109 　年　　3 　　月　　31　　日
附錄：本案論罪科刑法條全文
毒品危害防制條例第10條
施用第一級毒品者，處6 月以上5 年以下有期徒刑。
施用第二級毒品者，處3 年以下有期徒刑。